臺灣苗栗地方法院民事簡易判決  
110年度苗簡字第785號
原      告  A01（真實姓名資料詳附錄對照表，下同）
法定代理人  B01
訴訟代理人  C01
被      告  廖家寧  
法定代理人  廖明賢  
上列當事人間請求侵權行為損害賠償事件，經本院刑事庭（110 
年度苗交簡字第435號）移送前來（110年度交簡附民字第29號）
，本院於民國111年1月4日言詞辯論終結，判決如下：
    主  文
被告應給付原告新臺幣4,671元，及自民國110年12月14日起至
  清償日止，按週年利率百分之5計算之利息。
原告其餘之訴駁回。
本判決第一項得假執行；但被告如以新臺幣4,671元為原告預供
  擔保後，得免為假執行。
    事實及理由
一、原告主張：被告於民國109年12月3日中午12時20分許，騎乘
    車號000-0000號普通重型機車，搭載乘客張安宜沿苗栗縣後
    龍鎮四分仔路由南往北方向行駛，行經四份仔路28號前時，
    未注意車前狀況，與穿越馬路之原告發生碰撞，致原告倒地
    、頭部受撞擊，因而受有右手背、左手肘、右髖、右側小腿
    挫傷及擦傷、頭暈之傷害，爰擇一依民法第184條第1項前段
    、第2項前段、第191條之2規定，請求被告給付醫療費用新
    臺幣（下同）570元、精神慰撫金10萬元等語。並聲明：被
    告應給付原告100,570元，及自起訴狀繕本送達翌日起至清
    償日止，按週年利率5%計算之利息。
二、被告則以：本件肇事原因係可歸責於原告事由，過失比例應
    為原告7成、被告3成，又原告請求精神慰撫金10萬元顯不相
    當等語，資為抗辯，並聲明：原告之訴駁回。
三、兩造協議簡化爭點如下（苗簡卷第62至63頁）：
  ㈠不爭執事項
  ⒈被告於109年12月3日中午12時20分許，騎乘車號000-0000號
    普通重型機車搭載張安宜，沿四份仔路由南往北方向行駛，
    行經四份仔路28號前時，理應注意車前狀況，並隨時採取必
    要之安全措施（道路交通安全規則第94條第3項），當時無
    不能注意之情事，竟疏未注意車前狀況，適有原告跟隨同學
    自四份仔路由西往東方向跑步橫越該道路，其亦應注意四份
    仔路係未設行人穿越設施之道路，於穿越道路時，應注意左
    右無來車，始可小心迅速通行（道路交通安全規則第134條
    第6款），當時亦無不能注意之情事，竟疏未注意左右無來
    車即貿然穿越該道路，而與被告騎乘之上開車輛發生碰撞，
    致原告受有右手背、左手肘、右髖、右側小腿多處挫傷、擦
    傷及頭暈之傷害（偵卷第10至28頁、第32頁、第37至39頁、
    第44至49頁、第54至57頁）。
  ⒉被告上開過失傷害之犯行，業經本院刑事庭以110年度苗交簡
    字第435號判決判處拘役20日確定（苗簡卷第19至22頁）。
  ⒊原告有於110年4月30日支出醫療費用570元（交簡附民卷第15
    頁），被告願依過失比例給付（苗簡卷第51頁）。
  ㈡爭執事項
  ⒈兩造就本件車禍之過失比例為何？
  ⒉原告擇一依民法第184條第1項前段、第184條第2項前段、第1
    91條之2規定，請求被告賠償，有無理由？
四、本院之判斷：
  ㈠爭點一：
    按汽車行駛時，駕駛人應注意車前狀況，並隨時採取必要之
    安全措施（道路交通安全規則第94條第3項），而行人於未
    設行人穿越設施，亦非禁止穿越之路段穿越道路時，應注意
    左右無來車，始可小心迅速穿越（道路交通安全規則第134
    條第6款）。則依不爭執事項⒈，本件車禍發生地點係位於未
    設行人穿越設施之四份仔路道路範圍內，依上開交通法規，
    路權應以騎乘機車之被告優先，而原告應待道路左右無來車
    後方得小心通過，然原告竟疏未注意左右無來車即貿然穿越
    該道路，被告亦疏未注意車前狀況，是本院綜合上開車禍發
    生情狀，應以原告為肇事主因、被告為肇事次因，過失比例
    則以原告7成、被告3成為當。
  ㈡爭點二：
  ⒈因故意或過失，不法侵害他人之權利者，負損害賠償責任（
    民法第184條第1項前段），是依不爭執事項⒈，被告騎乘機
    車疏未注意車前狀況之過失行為，既發生車禍並導致原告受
    有傷害，是原告依民法第184條第1項前段規定，自得向被告
    請求賠償。
　⒉又不法侵害他人之身體、健康、名譽、自由、信用、隱私、
    貞操，或不法侵害其他人格法益而情節重大者，被害人雖非
    財產上之損害，亦得請求賠償相當之金額（民法第195條第1
    項前段），而慰藉金之賠償，須以人格權遭遇侵害，使精神
    上受有痛苦為必要，其核給之標準固與財產上損害之計算不
    同，然非不可斟酌雙方身分、資力與加害程度，及其他各種
    情形核定相當之數額（最高法院51年臺上字第223號判例意
    旨參照），而所謂相當金額，應以實際加害之情形、被害人
    所受精神上痛苦之程度、賠償權利人之身分地位、經濟能力
    ，並斟酌賠償義務人之經濟狀況、可歸責之程度等定之。則
    被告過失侵害原告身體、健康權利，情節尚屬重大，原告自
    得請求精神慰撫金，故本院斟酌上開車禍發生之過程、被告
    可歸責之程度、原告所受上開不爭執事項⒈之傷勢、經診斷
    焦慮症及疑似創傷後壓力症，醫囑記載原告表示過去有焦慮
    與憂鬱問題，但症狀輕微，但在車禍意外後讓其情緒問題變
    得嚴重，影響其學習與生活才開始接受治療（交簡附民卷第
    13頁吳四維診所110年2月23日診斷證明書）、兩造之學歷、
    109年度之所得、財產狀況（外放之稅務電子閘門財產所得
    調件明細表），及兩造法定代理人自承之家庭生活、經濟狀
    況（苗簡卷第64頁，涉及隱私不於判決揭露）等一切情狀，
    認原告請求精神慰撫金於15,000元之範圍內為適當，應予准
    許，逾此範圍之請求即屬無據。
　⒊綜上，依不爭執事項⒊，原告既有因本件車禍支出醫療費用57
    0元，加計上開精神慰撫金15,000元，合計15,570元，再計
    算原告與有過失7成後，原告請求被告給付於4,671元（計算
    式：15,570元×〈1-0.7〉＝4,671元）之範圍內為有理由，應予
    准許，逾此範圍之請求即屬無據，應予駁回。
　⒋又原告行使對被告之損害賠償債權，核屬無確定期限之給付
    ，既經原告提起本件刑事附帶民事訴訟，而刑事附帶民事訴
    訟起訴狀繕本業於110年12月13日送達被告法定代理人（苗
    簡卷第49頁），是原告請求就4,671元自該狀繕本送達被告
    翌日即110年12月14日起至清償日止，按週年利率5%計算之
    法定遲延利息，亦應准許，逾此範圍之利息請求，亦屬無據
    ，應予駁回。
五、本件係適用簡易程序所為被告部分敗訴之判決，依民事訴訟
    法第389條第1項第3款規定，就原告勝訴部分，應依職權宣
    告假執行，併依同法第392條第2項規定，酌定被告如預供擔
    保相當之金額，得免為假執行。
六、本件原告係於刑事訴訟程序提起民事訴訟，經本院刑事庭裁
    定移送前來，依刑事訴訟法第504條第2項規定無庸繳納裁判
    費，且於本件訴訟繫屬期間亦無增生其他訴訟費用，自無諭
    知訴訟費用負擔之必要。
中　　華　　民　　國　　111 　年　　1 　　月　　6 　　日
                  苗栗簡易庭  法  官  劉奕榔
以上正本係照原本作成。
如對本判決上訴，須於判決送達後20日內向本院提出上訴狀（須
附繕本）。如委任律師提起上訴者，應一併繳納上訴審裁判費。
                              書記官  江秋靜
中　　華　　民　　國　　111 　年　　1 　　月　　6 　　日